臺灣高雄地方法院刑事判決　　　　　　　95年度訴字第2776號
公　訴　人　臺灣高雄地方法院檢察署檢察官
被　　　告　乙○○
選任辯護人　任進福律師
　　　　　　朱立人律師
被　　　告　丙○○
選任辯護人　趙建華律師
上列被告等因違反毒品危害防制條例案件，經檢察官提起公訴（
95年度偵字第10890 號及第12218 號）及移送併案審理（95 年
度偵字第10411 號），本院判決如下：
    主  文
乙○○共同連續製造第二級毒品，處有期徒刑柒年肆月，扣案附
表1 編號1 號之藥錠，沒收銷毀；扣案附表1 編號5-17號之粉末
（含外包裝）、附表2 編號1-6 號及附表3 編號3 所示之物，均
沒收；未扣案之門號0000000000行動電話壹支，沒收，如全部或
一部不能沒收時，追徵其價額。又共同販賣第四級毒品，處有期
徒刑參年肆月，扣案附表1 編號2-3 號及附表3 編號1-2 號之藥
錠，均沒收銷毀；附表1 編號5-17號之粉末（含外包裝）、附表
2 編號1-6 號及附表3 編號3 所示之物，均沒收；扣案之販賣毒
品所得新台幣壹萬元，與丙○○連帶沒收；未扣案之門號000000
0000行動電話壹支，沒收，如全部或一部不能沒收時，追徵其價
額。應執行有期徒刑拾年肆月。扣案附表1 編號1-3 號及附表3
編號1-2 號之藥錠，均沒收銷毀；附表1 編號5-17號之粉末（含
外包裝）、附表2 編號1-6 號及附表3 編號3 號所示之物，均沒
收；販賣毒品所得新台幣壹萬元，與丙○○連帶沒收；未扣案之
門號0000000000行動電話壹支，沒收，如全部或一部不能沒收時
，追徵其價額。
丙○○共同製造第二級毒品，處有期徒刑拾年，扣案附表1 編號
1 號之藥錠，沒收銷毀；扣案附表1 編號5-17號之粉末（含外包
裝）、附表2 編號1-6 號及附表3 編號3 所示之物，均沒收；未
扣案之門號0000000000行動電話壹支，沒收，如全部或一部不能
沒收時，追徵其價額。又共同販賣第四級毒品，處有期徒刑肆年
陸月，扣案附表1 編號2-3 號及附表3 編號1-2 號之藥錠，均沒
收銷毀；扣案附表1 編號5-17號之粉末（含外包裝）、附表2 編
號1-6 號及附表3 編號3 號所示之物，均沒收；販賣毒品所得新
台幣壹萬元，與乙○○連帶沒收；未扣案之門號0000000000行動
電話壹支，沒收，如全部或一部不能沒收時，追徵其價額。應執
行有期徒刑拾肆年肆月。扣案附表1 編號1-3 號及附表3 編號1-
2 之藥錠，均沒收銷毀；附表1 編號5-17號之粉末（含外包裝）
、附表2 編號1-6 號及附表3 編號3 所示之物，均沒收；販賣毒
品所得新台幣壹萬元，與乙○○連帶沒收；未扣案之門號000000
0000行動電話壹支，沒收，如全部或一部不能沒收時，追徵其價
額。
    事  實
一、丙○○前於民國93年9 、10月間因製造第二級毒品案件，經
    台灣高等法院高雄分院判處有期徒刑10年確定（不構成累犯
    ），竟仍不知悔改，另行起意，與乙○○共同謀議，於94年
    11月間，由丙○○負責自不詳來源處取得打錠機1 台，用以
    調劑及製造第二級毒品苯環利定（Phencyclidine 、PCP ）
    ，第四級毒品硝甲西泮（Nimetaze pam）、勞拉西泮（Lora
    zepam） 之藥錠販賣牟利，並約定所製造完成之毒品由丙○○尋管道販賣予他人，乙○○則由丙○○處獲取生活所需花
    費。2 人謀議既定，乃自95年1 月29日（農曆春節）後某日
    起共同基於製造第二級毒品苯環利定及第四級毒品硝甲西泮
    及勞拉西泮之概括犯意聯絡，由乙○○提供其高雄縣阿蓮鄉
    復安村復安95之4 號房屋作為製造上開毒品之場地，丙○○
    則提供打錠機1 台、磅秤2 台、濾網2 個、藥丸模具9 個、
    工具1 批等製造毒品機械工具、及第二級毒品苯環利定，第
    四級毒品硝甲西泮、勞拉西泮等主原料及葡萄糖、澱粉、糖
    精、乾燥劑及色素等物，並由丙○○負責將上開原料、粉末
    及色素等物放在機器內，乙○○則負責注意機器是否已自動
    製造毒品完成，並將已製成之毒品加以整理，及負責清理機
    器等事項。期間，丙○○以所有之門號0000000000號行動電
    話與乙○○所有之門號0000000000號行動電話互為聯絡製造
    毒品事宜。迄被查獲為止（即95年4 月12日），丙○○陸續
    給予乙○○約新台幣（下同）1 萬5000元之生活花費，2 人
    遂在上揭處所內，以上開方式共同連續製造含有第二級毒品
    苯環利定成分之藥錠1390顆（粉紅色圓形藥錠）、含有第四
    級毒品硝甲西泮之藥錠約1 萬顆（淡黃色圓形藥錠）、及含
    有第四級毒品勞拉西泮成分之藥錠數顆（淡粉紅色圓形藥錠
    ）成功。丙○○、乙○○並依上開謀議，基於販賣第四級毒
    品硝甲西泮之犯意聯絡，由丙○○取走已製成之第四級毒品
    硝甲西泮之藥錠約50 00 顆，並在同年4 月7 日16時30分，
    在高雄市○○區○○街12號7 樓之1 王敬元處，以1 萬元之
    價格，將其中970 顆販賣予王敬元。為警先於95年4 月7 日
    16 時30 分許，在高雄市○○街與文武街口查獲王敬元，並
    扣得其向丙○○購得之硝甲西泮970 顆，復循線至丙○○位
    於高雄市○○區○○街12號4 樓之1 處扣得硝甲西泮19顆、
    販毒所得1 萬元現金及丙○○所有用以聯絡販毒用之門號
    0000000000手機1 支。另經警循線於95年4 月12日17時50分
    許，在高雄縣阿蓮鄉復安村復安95之4 號乙○○住處查獲，
    並扣得附表1 、附表2 所示之物，而查獲全情。
二、案經高雄市政府警察局新興分局移送台灣高雄地方法院檢察
    署檢察官偵查起訴及移送併案審理。
    理  由
壹、程序部分：本件關於卷內證據資料之證據能力部分，被告2
    人、辯護人及公訴人均不爭執證據能力，合先敘明。（見本
    院卷第183 頁）
貳、實體方面：
一、被告乙○○部分：
  (一)訊據被告乙○○對於上揭犯罪事實於本院審理時均坦承不諱
    ，核與證人施巧婷、王敬元證述情節相符，復有監聽譯文、
    扣押筆錄、扣押物品目錄表及照片等資料可證。再者，在高
    雄縣阿蓮鄉復安村復安95之4 號現場查獲附表1 編號1-3 之
    藥錠成品，經送內政部警政署刑事警察局以傅利葉轉換紅外
    線光譜分析法、掃瞄式電子顯微鏡及射線能譜分析法氣象層
    析質譜儀法檢驗結果，分別檢出第二級毒品苯環利定成分（
    編號1） ，第四級毒品硝甲西泮成分（編號2） ，第四級毒
    品勞拉西泮成分（編號3） ，有內政部警政署刑事警察局95
    年4 月28日刑鑑字第0000000000號鑑定書1 份在卷足參，復
    有附表2 編號1-6 號所示之物扣案可佐。
  (二)至被告乙○○辯護人辯稱：被告乙○○主觀上僅出於幫助之
    故意，而客觀上則負責提供場地、看管物品，均僅屬幫助被
    告丙○○完成製造毒品之行為，應係幫助犯，而非共同正犯
    云云。按共同實施犯罪行為，在合同意思範圍內，相互利用
    他人之行為，以達其犯罪之目的，原不必每一階段均參與，
    祇須分擔犯罪行為之一部，即應對於全部所發生之結果共同
    負責。又共同正犯之意思聯絡，不限於事前有所協議，於行
    為當時，基於相互之認識，以共同犯罪之意思參與者，亦無
    礙於共同正犯之成立。又按刑法關於正犯與從犯之區別，係
    以其主觀之犯意及客觀之犯行為標準，凡以自己犯罪之意思
    而參與犯罪，無論其所參與者是否犯罪構成要件之行為，皆
    為正犯，其以幫助他人犯罪之意思而參與犯罪，其所參與者
    ，苟係犯罪構成要件之行為，亦為正犯，必以幫助他人犯罪
    之意思而參與犯罪，其所參與者又為犯罪構成要件以外之行
    為，始為從犯。被告乙○○於本院審理時陳稱：「（你與丙○○之間如何分工？）丙○○取得原料拿來我家，丙○○就
    直接把原料及粉末及色素放在機器內，我就是負責幫他整理
    及注意機器製造毒品好了沒有，機器是自動運轉的，如果做
    好了，我就去把毒品收好，順便把機器整理清潔及關掉電源
    」等語（見本院95年12月26日審判筆錄，第230 頁），從而
    就本件製造毒品之部分而言，被告丙○○及乙○○各自有其
    分工，雖被告丙○○負責最主要之調劑工作，然被告乙○○
    於製造過程中，亦分擔注意製程、整理毒品及清理機器之工
    作，業已參與構成要件之犯行，並非構成要件以外之行為，
    顯見其等均相互利用他人之行為，以達其等製造毒品之目的
    ，應認係共同正犯。至於販賣毒品部分，被告乙○○雖未實
    際參與出售階段之行為，然其與被告丙○○於謀議製造毒品
    時，即合謀將製造完成的毒品交由被告丙○○出售，是其係
    基於相互之認識，以共同犯罪之意思參與，亦堪予認定。是
    被告乙○○之辯護人稱: 被告乙○○僅係幫助犯云云，並不
    足採。
  (三)另被告乙○○辯護人辯稱：被告乙○○主觀上係為製造第二
    級毒品MDMDA （俗稱搖頭丸）而購買原料，然被告乙○○製
    造出來之第二級毒品係苯環利定，依被告乙○○購入之原料
    並無法製造完成第二級毒品MDMA，是被告乙○○之行為不能
    發生犯罪之結果；另被告丙○○及乙○○製作出來之苯環利
    定，因無藥效，故屬障礙未遂。按我國刑法關於「不能未遂
    」即「不能犯」之法律效果，於94年2 月1 日修正公布、95
    年7 月1 日施行之新刑法有所修正，舊法關於「行為不能發
    生犯罪之結果，又無危險」之「不能犯」，依第26條但書之
    法律效果係得「減輕或免除其刑」，而新法第26條關於「不
    能犯」之法律效果，則修正為「不罰」，蓋不能犯之前提係
    以法益未受侵害或未有受侵害之危險，如仍對於不能發生法
    益侵害或危險之行為課處刑罰，無異對於行為人表露其主觀
    心態對法律敵對性之制裁，在現代刑法思潮下，似欠合理性
    。因此，基於刑法謙抑原則、法益保護之功能及未遂犯之整
    體理論，宜改採客觀未遂論，亦即行為如不能發生犯罪之結
    果，又無危險者，不構成刑事犯罪（參照95年7 月1 日修正
    施行之刑法第26條修正理由）。而毒品是否製造完成，除考
    量客觀上製造之流程是否係最終階段之外，尚應參酌行為人
    主觀之認知、及社會上普遍交易之常情綜合研判，則所謂製
    造毒品既遂，自應指行為人已製造出可供施用之毒品而言，
    被告乙○○主觀上欲製造搖頭丸屬第二級毒品，而客觀上製
    造出來之苯環利定亦屬第二級毒品，是被告乙○○之製造行
    為，就客觀上而言，已生危險性，故不符合未遂之情形。是
    被告乙○○之辯護人稱: 就製造第二級毒品，被告乙○○應
    係構成未遂犯云云，尚有誤會。
  (四)政府為杜絕毒品氾濫，毒害人民甚深，再三宣導教民眾遠離
    毒品，媒體報導既深且廣，對於禁絕毒品之政策，應為民眾
    所熟悉。又政府對於查緝施用、轉讓及販賣毒品無不嚴格執
    行，且販賣毒品罪係重罪，若無利可圖，衡情一般持有毒品
    者，當不致輕易將持有之毒品交付他人。況且，販賣毒品乃
    違法行為，非可公然為之，且有其獨特之販售路線及管道，
    亦無公定之價格，復可任意增減其分裝之數量，而每次買賣
    之價量，亦可能隨時依市場貨源之供需情形、交易雙方之關
    係深淺、資力、對行情之認知、可能風險之評估、查緝是否
    嚴緊，及購買者被查獲時供述購買對象之可能性風險評估等
    諸般事由，而異其標準，非可一概而論，是販賣之利得，誠
    非固定，而縱使販賣之人從價差或量差中牟利方式雖異，其
    意圖營利之非法販賣行為仍屬同一。被告乙○○坦承犯罪，
    且自承收受被告丙○○交付之15000 元作為報酬，應認被告
    乙○○有從中獲利之意圖甚明。綜上，被告乙○○製造第二
    級毒品及販賣第四級毒品之犯行，均堪認定。
二、被告丙○○部分：
  (一)訊據被告丙○○承認有製造及販賣第四級毒品之犯行，惟矢
    口否認有何製造第二級毒品之犯行，並辯稱：第二級毒品的
    部分不是伊製造的，伊也不知情云云。另被告丙○○之辯護
    人辯稱：被告丙○○因違反毒品危害防制條例第4 條第2 項
    之犯行，經台灣高等法院高雄分院判處有期徒刑10年，於95
    年6 月13日確定，而被告丙○○與吳廉碩自93年開始製毒，
    吳廉碩被查獲後，被告丙○○乃於93年11月出資購置工具放
    置於被告乙○○住處，由被告乙○○負責製造，被告丙○○
    負責販賣，被告丙○○則將販毒所得匯至甲○○（被告乙○○之妻）帳戶，是本案製造第二級毒品部分與該案應有裁判
    上一罪之關係云云。
  (二)然查：
  1.被告丙○○與乙○○係自94年11月起共同製造第二級毒品及
    第四級毒品，並由被告丙○○販賣第四級毒品一粒眠之事實
    ，業據乙○○於本院審理證述明確，其證稱：「（95年4 月
    12 日 警察在你的住處查獲的毒品及製造毒品的工具及原料
    ，是何人所有的？）都是丙○○的」、「（丙○○是何時將
    上開物品拿到你的住處？）大約是94年11月份陸陸續續拿到
    我家，我記得他拿到我家沒有多久就過農曆年」、「（你們
    何時開始在住處製造毒品？）今年農曆年過後沒有多久」、
    「一開始原本的確是只打算要製造一粒眠，後來丙○○有拿
    了一些原料過來，有說想要做搖頭丸，但是那個時候我們沒
    有把握，是否可以製造成功出搖頭丸」、「（你們製造一粒
    眠及搖頭丸的過程為何？）把一些一粒眠及搖頭丸的原料打
    散與色素摻在一起，直接用打錠機打成錠‧‧‧磅秤是用來
    秤重量，濾網是用來過濾雜質、藥丸模具是放在打錠機裡面
    使用、工具1 批是什麼我不知道，紙箱是用來裝原料及粉末
    的。」、「（你與丙○○之間如何分工？）丙○○取得原料
    拿來我家，丙○○就直接把原料及粉末及色素放在機器內，
    我就是負責幫他整理及注意機器製造毒品好了沒有，機器是
    自動運轉的，如果做好了，我就去把毒品收好，順便把機器
    整理清潔及關掉電源」、「（警方在你家扣得的第二級及第
    四級毒品，其中是否有你單獨製造完成，而丙○○都不知道
    ？）沒有，他都知情」等語明確（同上開審判筆錄，第229-
    231 頁）。衡諸常情，被告乙○○與被告丙○○素無仇怨，
    殊無可能任意設詞誣攀被告丙○○，且被告乙○○已因涉嫌
    製造第二級毒品及販賣第四級毒品，經公訴人提起公訴，其
    實無甘冒偽證罪責，而任意為虛偽之陳述之理。
  2.再依被告丙○○與被告乙○○以行動電話0000000000、0000
    000000號通訊監聽譯文顯示：被告丙○○於95年2 月24日10
    時9 分在電話中與被告乙○○討論若調別人的料來製造毒品
    之利潤，渠等對話為：「丙○○：他說要拿多少給你做。乙○○：我先跟他調10000 而已，量夠我才調啊。丙○○：你
    有沒有盤算到，調別人的來做，我們沒什麼利潤。乙○○：
    那批原料不行，我叫人拿去退，那批原料進來100 多，我朋
    友買100 要給我出。給60萬現金，約定2-3 禮拜，沒進來就
    罰錢。丙○○：他要留多少給我們做。乙○○：他說大社要
    留100 ，所以最少有100 可做。丙○○：我這的腳一直在催
    ，我都不知怎麼辦，不然先做做看」等語，此有被告乙○○
    之監聽譯文、通訊監察書在卷可證（附於本院卷第88-1 18
    頁）。依上開監聽譯文，被告丙○○與乙○○互相討論原料
    品質及製成毒品後之利潤等問題，是被告乙○○證稱扣案之
    原料及工具均由被告丙○○負責提供及調劑等語，應非不實
    ，故此，被告丙○○應有參與被告乙○○製造第二級與第四
    級毒品之行為甚明。
  3.故此，綜以被告乙○○之供述及通聯對話內容，及上開扣案
    物品之檢驗結果，堪認自94年11月起被告丙○○、乙○○即
    以第二級毒品苯環利定、第四級毒品硝甲西泮、勞拉西泮等
    主原料及副原料等粉末，加以調製，加入製錠機上方之集粉
    處，由製錠器之自動打擊器打成錠劑，分批製造、調劑，含
    有第二級毒品苯環利定成分之藥錠、第四級毒品硝甲西泮、
    勞拉西泮成分之藥錠無誤。
  4.此外，被告丙○○於95年4 月7 日16時30分許，在高雄市○○區○○街12號7 樓之1 王敬元住處，以1 萬元之價格，販
    賣第四級毒品硝甲西泮970 顆予王敬元，經警自王敬元身上
    扣得其向被告丙○○購得之硝甲西泮970 顆，另自被告丙○○位於高雄市○○區○○街12號4 樓之1住處扣得硝甲西泮
    19顆、現金1 萬元及門號0000000000號行動電話1 支等情，
    業據被告丙○○坦誠不諱，核與證人王敬元、施巧婷之證述
    相符，復有搜索扣押筆錄、扣押物品目錄表及現場照片在卷
    可稽，另在被告丙○○上開住處扣得之淡黃色、淡橘色錠劑
    均具有第四級毒品硝甲西泮成分，有高雄醫學大學附設中和
    紀念醫院報告編號0000-000、0000-000號檢驗報告各1 紙，
    是被告丙○○共同販賣第四級毒品之行為，亦堪認定。
  5.至被告丙○○辯護人辯稱：被告丙○○製造第二級毒品之行
    為，與台灣高等法院高雄分院94年度上訴字第1180號之案件
    ，應有裁判上一罪之關係云云。惟被告丙○○係與吳廉碩自
    93 年9月28日，在高雄市○鎮區○○街28號處所製造第二級
    毒品MDMA（3,4-甲基雙氧甲基安非他命，俗稱「搖頭丸」）
    、MDA （二亞甲基雙氧甲基安非他命），為警於93年10月20
    日19時許，在上址查獲等情，有上開判決書可按。雖被告丙○○陳稱其自93年11月起即與被告乙○○開始製造毒品，並
    將販毒所得匯至甲○○帳戶云云。惟觀之甲○○之郵局及中
    國信託商業銀行鳳山分行帳號交易往來明細，被告丙○○僅
    分別於93年6 月29日、93年8 月27日、93年9 月3 日及93年
    10 月1日匯款90000 元、39000 元、20000 元、20000 元至
    甲○○帳戶，然無法證明上開款項為販毒所得，再者，被告
    丙○○匯款至甲○○帳戶之時間僅到93年10月1 日，其後被
    告丙○○並無繼續匯款予甲○○帳戶之行為，是被告丙○○
    辯稱自93年11月起即與被告乙○○共同製造毒品云云，要難
    採信。是本院認被告乙○○陳稱：其與被告丙○○係自94年
    11月間開始在住處製造毒品等語，較為可採。故此，被告丙○○之辯護人辯稱本案與前案製造第二級毒品部分有裁判上
    一罪之關係，自有未洽。
  (三)綜上所述，本件事證明確，被告二人共同製造第二級毒品及
    販賣、製造第四級毒品犯行，堪以認定。
三、被告乙○○及丙○○論罪科刑部分：
  (一)查被告2 人行為後，刑法於94年2 月2 日經總統令修正公布
    ，於95年7 月1 日施行，而比較新舊法時應就罪刑有關之共
    犯、未遂犯、想像競合犯、牽連犯、連續犯、結合犯，以及
    累犯加重、自首減輕暨其他法定加減原因（如身分加減）與
    加減例等一切情形，綜其全部罪刑之結果而為比較（最高法
    院95年5 月23日刑事庭第8 次會議決議參照）。經查：
  1.刑法第28條共犯修正施行前規定「2 人以上共同實施犯罪之
    行為者，皆為正犯」，修正施行後規定「2 人以上共同實行
    犯罪之行為者，皆為正犯」，修法後將完全未參與犯罪行為
    之實行之陰謀共同正犯及預備共同正犯刪除。而本件被告2
    人對於製造毒品行為，有犯意聯絡及行為分擔，屬實行之正
    犯，被告乙○○對於販賣部分毒品行為，則為同謀共同正犯
    ，已詳如前述，不論依修正前之刑法第28條，或修正後之刑
    法第28條之規定，均構成共同正犯，對被告2 人而言並無有
    利或不利之情形，自不生新舊法比較之問題，應逕依修正前
    之刑法第28條，論以共同正犯。
  2.刑法第51條業已修正公布，並於95年7 月1 日施行，修正前
    刑法第51條規定：「數罪併罰，分別宣告其罪之刑，依下列
    各款定其應執行者：」其中第5 款規定：「宣告多數有期徒
    刑者，於各刑中之最長期以上，各刑合併之刑期以下，定其
    刑期。但不得逾20年。」修正後刑法第51條第5 款規定：「
    宣告多數有期徒刑者，於各刑中之最長期以上，各刑合併之
    刑期以下，定其刑期。但不得逾30年。」比較結果，修正前
    刑法較有利於被告2 人。
  3.另修正後之刑法亦刪除第55條關於牽連犯之規定，本件被告
    等所犯製造、販賣第四級毒品罪間，具有牽連犯之關係，依
    修正前即行為時之規定，應從一重之罪處斷；依修正後之刑
    法既已刪除牽連犯之規定，則所犯上述各罪應依數罪併罰之
    規定分論併罰。比較新舊法之規定，修正後之規定並非較有
    利於被告等，依刑法第2 條第1 項前段之規定，應適用行為
    時之法律，即適用廢止前刑法第55條後段牽連犯之規定，從
    一重之販賣第四級毒品處斷。
  4.按被告2 人行為後，刑法第56條連續犯之規定，業於94 年1
    月7 日修正公布刪除，並於95年7 月1 日施行，則被告2 人
    之犯行，因行為後新法業已刪除連續犯之規定，此刪除雖非
    犯罪構成要件之變更，但顯已影響行為人刑罰之法律效果，
    自屬法律有變更，依新法第2 條第1 項規定，比較新、舊法
    結果，仍應適用較有利於被告2 人之行為時法律即舊法論以
    連續犯（最高法院95年第8 次刑事庭會議決議參照）。
  5.綜合全部罪刑比較之結果，依刑法第2 條第1 項從舊從輕原
    則之規定，以舊法之規定有利於被告2 人，自應適用修正前
    之刑法處斷。
  (二)按毒品危害防制條例第4 條製造第一級至第四級毒品罪之「
    製造」，係指就原料、原素予以加工，使成具有特定功效之
    成品者而言。本件被告二人將第二級毒品苯環利定與第四級
    毒品硝甲西泮、勞拉西泮等主原料與葡萄糖、澱粉、糖精、
    乾燥劑及色素等各項副原料，調劑並使之定型製成藥錠，易
    於施用，自屬毒品危害防制條例所謂之「製造」。次按毒品
    危害防制條例第4 條第4 項之製造、運輸、販賣第四級毒品
    罪，其製造或運輸或販賣第四級毒品行為，本屬數個皆可獨
    立成罪行為，有其中一行為，即足單獨構成犯罪，彼此程度
    不相關連，無所謂低度行為為高度行為所吸收之可言，故以
    製造之方法達出售營利之販賣目的，應適用刑法第55條牽連
    犯之規定，從其情節較重之販賣毒品罪論處（最高法院82年
    度台覆字第24號、90年度臺上字第6443號判決全文可資參照
    ）。是核被告乙○○、丙○○製造含有第二級毒品苯環利定
    成分之藥錠、含有第四級毒品硝甲西泮、勞拉西泮成分之藥
    錠，並販賣製成之第四級毒品硝甲西泮藥錠，2 人所為均係
    犯毒品危害防制條例第4 條第2 項製造第二級毒品、同條第
    4 項之製造第四級毒品罪及販賣第四級毒品罪。被告2 人持
    有第二級毒品、第四級毒品之低度行為，為製造、販賣之高
    度行為所吸收，不另論罪。被告丙○○、乙○○就上開毒品
    危害防制條例第4 條第2 項製造第二級毒品、同條第4 項之
    製造第四級毒品罪及販賣第四級毒品罪等犯行間，均為共同
    正犯（詳如前述）。被告等多次製造第二級毒品、製造第四
    級毒品行為，均時間緊接，手法相同，均觸犯構成要件相同
    之罪名，顯均係基於概括犯意為之，均為連續犯，應均依刑
    法第56條之規定論以一罪，並均依法分別加重其刑（販賣第
    二級毒品，法定刑無期徒刑部分，依法不得加重）。被告丙○○、乙○○所犯連續製造第四級毒品、販賣第四級毒品行
    為間，有方法結果之牽連關係，因販賣行為對社會大眾身體
    健康產生危害，犯罪情節較重，自應依刑法第55條後段規定
    ，從一犯罪情節較重之販賣第四級毒品條罪處斷。又被告2
    人所犯連續製造第二級毒品罪及販賣第四級毒品罪2 罪間，
    犯意各別，罪名不同，應分別論罪合併處罰。
  (三)審酌被告丙○○、乙○○二人犯罪之動機，目的為圖暴利，
    製造含有第二級毒品苯環利定成分之藥錠、含有第四級毒品
    硝甲西泮、勞拉西泮藥錠，復予販賣第四級毒品硝甲西泮之
    藥錠得逞，對社會大眾身體健康危害甚鉅，並考量被告丙○○、乙○○之分工程度，被告丙○○為本件犯罪之主謀，負
    責提供製造毒品之工具及原料，其惡性較重，且被告丙○○
    有如事實欄所示之前科，又被告丙○○前因運輸禁藥案件，
    經本院於93年12月22日以93年度訴字第817 號判處有期徒刑
    10月，上訴後經臺灣高等法院高雄分院於94年5 月3 日以94
    年度上訴字第193 號駁回上訴確定，竟絲毫未見警惕，再犯
    與製造及販賣毒品相關之案件，足認其無悔悟之心，及另考
    量被告乙○○坦承全部犯行，態度良好，而被告丙○○僅坦
    承製造、販賣第四級毒品犯行，而矢口否認有製造第二級毒
    品之犯行，難認被告丙○○有真誠之悔意，另衡其等為警查
    扣之毒品數量非微等一切情狀，分別量處如主文所示之刑，
    並分定渠等之應執行刑。
  (四)又按刑法第59條之得酌量減輕其刑者，必須犯罪另有特殊之
    原因與環境等情，而在客觀上足以引起一般同情，認為即予
    宣告法定最低度刑期猶嫌過重者，始有其適用，至於犯罪之
    動機、犯罪之手段或犯罪後之態度等情狀，僅可為法定刑內
    從輕科刑之標準，不得據為酌量減輕之理由（最高法院91年
    度台上字第733 號判決意旨參照）。是被告乙○○之辯護人
    為其辯稱被告乙○○係不會製造毒品僅係提供場地從旁協助
    被告丙○○製造毒品，所有之製造毒品之設備及原料均係被
    告丙○○所有，且毒品亦係被告丙○○所販賣，且第二級毒
    品苯環利定尚未販售他人，請求本院依刑法第59條減輕其刑
    等語，核辯護人上開陳述均屬刑法第57條所定量刑之考慮標
    準，並經本院予以參酌後量刑如前，依上開說明，本件就被
    告乙○○部分尚無刑法第59條酌減其刑規定之適用，附此敘
    明。
四、應沒收之物；
  (一)扣案附表1 編號1 號之藥錠經送驗，含第二級毒品苯環利定
    成分，已如前述，不問是否屬與犯人所有與否，依毒品危害
    防制條例第18條第1 項前段規定，予以宣告沒收銷燬。至鑑
    定耗損之第二級毒品，既已滅失，即無庸併予宣告沒收銷燬
    。
  (二)扣案附表1 編號2-3 號、附表3 編號1 、2 之藥錠，經送驗
    各含第四級毒品硝甲西泮、勞拉西泮成分，已如前述，不問
    是否屬於犯人所有與否，依毒品危害防制條例第18條第1項
    前段規定，予以宣告沒收銷燬。至鑑定耗損之第四級毒品，
    既已滅失，即無庸併予宣告沒收銷燬。
  (三)扣案附表1 編號5-17所示之物（均含外包裝）、附表2 編號
    1 至7 號所示之物，均為被告2 人犯毒品危害防制條例第4
    條第2 項及同條第4 項製造第二級毒品及製造第四級毒品行
    為所用之物，均依毒品危害防制條例第19條第1 項前段沒收
    （上開物品均予扣案，無一部或全部不能沒收問題；又鑑定
    耗損之粉末，既已滅失，即無庸併予宣告沒收）
  (四)又門號0000000000號及0000000000號行動電話各1 具，分係
    被告乙○○、丙○○所有，並為聯絡製造毒品事宜所用之物
    ，而門號0000000000已經扣案，而被告乙○○所有門號0000
    000000之行動電話，雖未扣案，惟無證據證明其已滅失，應
    依毒品危害防制條例第19條第1 項規定沒收之，被告乙○○
    之行動電話，如全部或一部不能沒收時，追徵其價額。
  (五)至於前述被告2 人因販賣第四級毒品犯罪所得之財物1 萬元
    ，應依毒品危害防制條例第19條第1 項規定沒收之，且因係
    共同正犯，應對犯罪之全部事實負責，就所得財物應合併計
    算，全部沒收（最高法院64年度臺上字第2613號判例意旨參
    照）。
  (六)另案扣之門號為0000000000號、0000000000號行動電話各1
    支、0000000000號SIM 卡1 張及鈣粉（驗前淨重23265 公克
    ，驗後淨重23263.09公克），雖均係被告乙○○所有之物，
    然無證據證明與本案有關，自不予宣告沒收，附此敘明。
  (七)檢察官於起訴書中雖有謂被告2 人利用附表1 編號7 之「安
    定」為主要原料，然起訴書犯罪事實欄並未起訴被告2 人有
    製造第四級毒品安定之犯行，亦無證據證明被告2 人已著手
    利用上開粉末製造含有第四級毒品安定之藥錠，是上開粉末
    ，自與本案無涉，而不予宣告沒收。
五、移送併辦（即95年度偵字第10411 號）部分，與本件起訴部
    分之犯罪事實同一，屬單純一罪，為事實上同一案件，為起
    訴效力所及，本院自得一併審理。
據上論斷，應依刑事訴訟法第299 條第1 項前段，毒品危害防制
條例第4 條第2 項、第4 項、第18條第1 項前段、第19條第1 項
，刑法第2 條第1 項前段、修正前刑法（下同）第11條前段，第
28 條 、第56條、第51條第5 款，判決如主文。
本案經檢察官劉慕珊到庭執行職務。
中　　華　　民　　國　　96　　年　　1 　　月　　9　　日
                  刑事第七庭  審判長法　官  李淑惠
                                    法　官  蔡川富
                                    法  官  張茹棻
以上正本證明與原本無異。
如不服本判決，應於收受送達後10日內，向本院提出上訴狀。
中　　華　　民　　國　　96　　年　　1 　　月　　10　　日
                                    書記官  陳惠玲
　附表一：
┌──┬────────┬───────┬────────┬───────┐
│編號│  扣押物品名稱  │   數     量  │ 檢  驗  結  果 │備          註│
├──┼────────┼───────┼────────┼───────┤
│ 1  │    搖頭丸      │驗前淨重470.99│檢出二級毒品"苯 │內政部警政署刑│
│    │(粉紅色圓形藥錠)│公克，驗後淨重│環利定"成分，純 │事警察局95年4 │
│    │                │464.23公克    │度約為3.5%      │月28日刑鑑字第│
│    │                │              │                │0000000000號鑑│
│    │                │              │                │定書          │
├──┼────────┼───────┼────────┼───────┤
│ 2  │    一粒眠      │驗前淨重918.09│檢出四級毒品"硝 │     同上     │
│    │(淡黃色圓形藥錠)│公克，驗後淨重│甲西泮"，純度約 │              │
│    │                │914.39公克    │為4.6%          │              │
├──┼────────┼───────┼────────┼───────┤
│ 3  │    一粒眠      │驗前淨重0.29公│檢出微量四級毒品│     同上     │
│    │(淡粉紅色圓形藥 │克，驗後淨重0 │"勞拉西泮"      │              │
│    │錠)             │公克，鑑定用罄│                │              │
├──┼────────┼───────┼────────┼───────┤
│ 4  │粉紅色粉末)     │驗前淨重23415 │檢出四級毒品"安 │     同上     │
│    │                │公克，驗後淨重│定 (二氮平)" 成 │              │
│    │                │23403.5公克   │分，純度約為0.8%│              │
├──┼────────┼───────┼────────┼───────┤
│ 5  │黃色粉末        │計2包，驗前總 │ 未檢出毒品成分 │     同上     │
│    │                │淨重27310公克 │                │              │
│    │                │，驗後總淨重  │                │              │
│    │                │27291.73公克  │                │              │
├──┼────────┼───────┼────────┼───────┤
│ 6  │黃色粉末        │計2包，驗前總 │ 未檢出毒品成分 │     同上     │
│    │                │淨重17595公克 │                │              │
│    │                │，驗後總淨重  │                │              │
│    │                │17583.77公克  │                │              │
├──┼────────┼───────┼────────┼───────┤
│ 7  │粉紅色粉末      │驗前淨重17610 │ 未檢出毒品成分 │     同上     │
│    │                │公克，驗後淨重│                │              │
│    │                │17603.06公克  │                │              │
├──┼────────┼───────┼────────┼───────┤
│ 8  │白色粉末        │驗前淨重20875 │ 未檢出毒品成分 │     同上     │
│    │                │公克，驗後淨重│                │              │
│    │                │20870.95公克  │                │              │
├──┼────────┼───────┼────────┼───────┤
│ 9  │粉紅色粉末      │驗前淨重7375公│ 未檢出毒品成分 │     同上     │
│    │                │克，驗後淨重  │                │              │
│    │                │7363.88 公克  │                │              │
├──┼────────┼───────┼────────┼───────┤
│ 10 │白色粉末        │驗前淨重15085 │ 未檢出毒品成分 │     同上     │
│    │                │公克，驗後淨重│                │              │
│    │                │15082.86公克  │                │              │
├──┼────────┼───────┼────────┼───────┤
│ 11 │淡黃色粉末      │驗前淨重716.65│ 未檢出毒品成分 │     同上     │
│    │                │公克，驗後淨重│                │              │
│    │                │710.76公克    │                │              │
├──┼────────┼───────┼────────┼───────┤
│ 12 │白色粉末        │驗前淨重196.26│ 未檢出毒品成分 │     同上     │
│    │                │公克，驗後淨重│                │              │
│    │                │193.24公克    │                │              │
├──┼────────┼───────┼────────┼───────┤
│ 13 │    葡萄糖      │驗前淨重10735 │ 未檢出毒品成分 │     同上     │
│    │  (白色粉末)    │公克，驗後淨重│                │              │
│    │                │10732.22公克  │                │              │
├──┼────────┼───────┼────────┼───────┤
│ 14 │     澱粉       │驗前淨重2270公│ 未檢出毒品成分 │     同上     │
│    │  (白色粉末)    │克，驗後淨重  │                │              │
│    │                │2266.95 公克  │                │              │
├──┼────────┼───────┼────────┼───────┤
│ 15 │     糖精       │驗前淨重605公 │ 未檢出毒品成分 │     同上     │
│    │  (白色粉末)    │克，驗後淨重  │                │              │
│    │                │601.91 公克   │                │              │
├──┼────────┼───────┼────────┼───────┤
│ 16 │    乾燥劑      │驗前淨重1145公│ 未檢出毒品成分 │     同上     │
│    │  (白色粉末)    │克，驗後淨重  │                │              │
│    │                │1141.15 公克  │                │              │
├──┼────────┼───────┼────────┼───────┤
│ 17 │     色素       │計9包，驗前總 │ 未檢出毒品成分 │     同上     │
│    │ (米黃色粉末)   │淨重1333.86公 │                │              │
│    │                │克，驗後總淨重│                │              │
│    │                │1324.86公克   │                │              │
└──┴────────┴───────┴────────┴───────┘
附表2：
┌──┬───────┬────┬────────┐
│編號│ 扣押物品名稱 │ 數  量 │ 備          註 │
├──┼───────┼────┼────────┤
│ 1  │    磅秤      │   2台  │                │
├──┼───────┼────┼────────┤
│ 2  │    濾網      │   2個  │                │
├──┼───────┼────┼────────┤
│ 3  │製造藥丸打錠機│   1台  │                │
├──┼───────┼────┼────────┤
│ 4  │  藥丸模具    │   9個  │                │
├──┼───────┼────┼────────┤
│ 5  │    工具      │   1批  │                │
├──┼───────┼────┼────────┤
│ 6  │ 運送貨物紙箱 │   1個  │                │
├──┼───────┼────┼────────┤
│ 7  │NOKIA行動電話 │   1支  │門號：0000000000│
│    │              │        │                │
├──┼───────┼────┼────────┤
│ 8  │    同上      │   1支  │門號：0000000000│
├──┼───────┼────┼────────┤
│ 9  │    SIM卡     │   1張  │門號：0000000000│
└──┴───────┴────┴────────┘
附表3：
┌──┬────────┬───────┬────────┬───────┐
│編號│  扣押物品名稱  │   數     量  │ 檢  驗  結  果 │備          註│
├──┼────────┼───────┼────────┼───────┤
│ 1  │淡黃色藥錠3顆   │驗前淨重0.48公│檢出四級毒品硝甲│高雄醫學大學附│
│    │                │克，驗後淨重0.│西泮成分        │設中和紀念醫院│
│    │                │46公克        │                │95年4 月25日  │
│    │                │              │                │0000-000號檢驗│
│    │                │              │                │報告          │
├──┼────────┼───────┼────────┼───────┤
│2   │淡橘色藥錠16顆  │驗前淨重2.61公│檢出四級毒品硝甲│高雄醫學大學附│
│    │                │克、驗後淨重  │西泮成分        │設中和紀念醫院│
│    │                │2.59公克      │                │95年4 月25日  │
│    │                │              │                │0000-000號檢驗│
│    │                │              │                │報告          │
├──┼────────┼───────┼────────┼───────┤
│3   │行動電話（門號為│1支           │                │              │
│    │：0000000000號、│              │                │              │
│    │ 序號為：0000000│              │                │              │
│    │ 0000000)       │              │                │              │
│    │                │              │                │              │
└──┴────────┴───────┴────────┴───────┘
附錄法條毒品
危害防制條例第4 條
製造、運輸、販賣第一級毒品者，處死刑或無期徒刑；處無期徒
刑者，得併科新臺幣1 千萬元
以下罰金。
製造、運輸、販賣第二級毒品者，處無期徒刑或7 年以上有期徒
刑，得併科新臺幣7 百萬元以下罰金。
製造、運輸、販賣第三級毒品者，處5 年以上有期徒刑，得併科
新臺幣5 百萬元以下罰金。
製造、運輸、販賣第四級毒品者，處3 年以上10年以下有期徒刑
，得併科新臺幣3 百萬元以下罰金。
製造、運輸、販賣專供製造或施用毒品之器具者，處1 年以上7
年以下有期徒刑，得併科新臺幣1 百萬元以下罰金。
前五項之未遂犯罰之。
